【裁判字號】    89,上易,571
【裁判日期】    890314
【裁判案由】    竊盜
【裁判全文】
臺灣高等法院刑事判決                  八十九年度上易字第五七一號
    上  訴  人
    即  被  告  甲○○
右上訴人，因竊盜案件，不服臺灣板橋地方法院，八十八年度易字第三三五０號，中
華民國八十九年一月七日第一審判決（起訴案號：臺灣板橋地方法院檢察署八十八年
度偵字第一四三二五號）提起上訴，本院判決如左：
    主      文
上訴駁回。
    事      實
甲○○曾於民國八十六年間，因違反槍砲彈藥刀械管制條例等案件，經原審判處應執
行有期徒刑十月確定，於八十七年十一月二十三日縮短刑期假釋期滿執行完畢（構成
累犯），仍不知悔改，竟意圖為自己不法之所有，於八十八年六月七日上午八時三十
分許，以踰越圍牆（起訴書誤為毀壞頂樓木門）之方式，侵入台北縣泰山鄉○○路○
段一九巷五弄五六號乙○○所有之建築物（起訴書誤住宅）內（無故侵入他人建築物
部分未據告訴），竊取乙○○所有之木箱一個（內有遙控汽車一組、美金二元、新台
幣五十元紙鈔七張、富爾登國際事業股份有限公司股票十五張），於得手後旋為乙○
○發現報警當場查獲。
案經台北縣警察局新莊分局報請台灣板橋地方法院檢察署檢察官偵查起訴。
    理      由
訊據被告甲○○固坦承有於上開時、地，以逾越建築物圍牆之方式，侵入被害人乙○
○所有之建築物內，惟矢口否認涉有上開犯行，辯稱：是蔡春福告訴伊該地無人居住
，請伊過去幫忙搬東西，伊知道他要去偷東西，伊去是為了要知道蔡春福將贓物放置
何處，因為伊之前有向新莊分局的偵查員張慶義說蔡春福有在偷東西，張慶義要伊注
意贓物放何處。伊到的當時，沒有看到蔡春福，伊就自己進去，伊以為東西是沒有人
的，所以才去搬放在樓梯口之箱子云云。被告於本院審理中則以：我朋友告訴我有人
請他幫忙搬家，我後來有向屋主解釋，事實上是我朋友阿福要我幫忙搬的，蔡春福口
卡我祇說不確定，我祇是爬牆進去，我進去時那裡沒有人住云云置辯。
惟查：
（一）右揭事實，業據被害人乙○○於警訊、偵查（見偵查卷第八頁正面、第四十七
      頁正面）及原審審理中指述綦詳，其於原審審理中指稱：當時伊全家剛搬到隔
      壁棟房子，該屋空著還沒有整理，裡面放一些自己的東西，偶爾還會過去，當
    天在一樓打掃，沒有看見被告如何進來。發現時被告手上拿著遙控汽車，是用
      木箱子裝著，裡面還有現金、股票等，伊是在樓下發現的，就把被告攔下來並
      報警。後來上樓發現屋內全部被翻動，伊不知道被告是如何進來的。伊住處一
      樓後面有圍牆等語（見原審八十八年十二月二十四日審理筆錄），並有贓物認
      領保管單、現場照片二張在卷足資佐證，從而被告侵入被害人所有之建築物內
      行竊之事證已臻明確。
（二）被告雖辯稱：是蔡春福叫伊去幫忙搬東西，伊知道他要去偷東西，伊去是為了
      要知道蔡春福將贓物放置何處，因為伊之前有向新莊分局的偵查員張慶義說蔡
      春福有在偷東西，張慶義要伊注意贓物放何處。伊到的當時，沒有看到蔡春福
      ，伊就自己進去屋內，準備出來時就被屋主發現云云（見原審八十八年十月一
      日、八十八年十月二十日訊問筆錄），證人張慶義於原審審理中雖亦證稱被告
      確有向其提過蔡春福行竊，並表示將代為注意贓物藏置地點等語（見原審八十
      八年十月二十日訊問筆錄），然查被告若確係僅為察知蔡春福放置贓物之地點
      ，而無竊盜之意圖，衡情其於蔡春福未到現場之情形下，自無自行進入被害人
      之屋內並拿取被害人物品之理，是其上開所為，主觀上有不法所有之意圖甚明
      。又上開地點雖因被害人已經搬離而無人居住，惟屋內仍放置被害人所有之物
      品，被害人不定時仍會前往，案發時被害人甚且在屋內打掃之事實，業據被害
      人乙○○於原審審理中證述無訛，已如前述，是客觀上並無足以令人誤認該屋
      業經荒廢、屋內之物品係遭人棄置之情狀，從而被告另辯稱以為上開物品是沒
      有人的云云，無非卸責之詞，不足採信。
（三）再查被告於警訊中先則供稱：是綽號「阿福」之蔡春福進入屋內行竊，並將物
      品整理好之後，再叫伊進入屋內將所竊得之物品拿出來。因蔡春福常賣一些便
      宜貨給伊，對伊不錯，所以才幫他偷東西云云（見偵查卷第六頁正面、反面、
      第七頁正面），其於檢察官初次訊問中則稱：是蔡春福提議去偷的，蔡春福教
      伊如何進入，伊是從樓下鐵門進去。蔡春福叫伊進去偷模型車，伊是直接上二
      樓拿東西，拿完就下樓，被屋主抓到，蔡春福看到此情形就跑掉了。伊是一個
      人進去，蔡春福在外面把風，是蔡春福叫伊進去偷的云云（見偵查卷第三十六
      頁反面），其後則改稱：伊是從一樓爬牆進去的，是伊朋友「阿福」叫伊到二
    樓拿東西，「阿福」在外面接應。「阿福」說東西是他的。（東西既然是「阿
      福」的，何以要爬牆？）「阿福」說很久沒有回去了。（提示蔡春福口卡，是
      否「阿福」？）不太像云云（見偵查卷第四十七頁反面、第四十八頁正面），
      後又供稱：伊所說的「阿福」不是蔡春福，是別人云云（見偵查卷第五十二頁
      反面），其於原審審理中則供稱：是蔡春福叫伊去幫忙搬東西，伊知道他要去
      偷東西，伊去是為了要知道蔡春福將贓物放置何處，因為伊之前有向新莊分局
      的偵查員張慶義說蔡春福有在偷東西，張慶義要伊注意贓物放何處。伊到的當
      時，沒有看到蔡春福，伊就自己進去屋內，準備出來時就被屋主發現云云（見
      原審八十八年十月一日、八十八年十月二十日訊問筆錄），是被告就蔡春福是
      否即為綽號「阿福」之人、是否與蔡春福共同行竊、蔡春福於案發時有無到現
      場、如在現場係參與行竊或在外接應、把風等情，所述前後不一，已難遽以採
      信，又證人蔡春福於偵查及原審審理中均否認有與被告共同行竊之行為（見偵
      查卷第五十二頁反面、原審八十八年十二月二十四日審理筆錄），此外復查無
      其他積極證據足認蔡春福亦有與被告共同行竊之事實，是被告此部分之飾詞亦
      無可採。
（四）被告於本院審理中仍無法明確指出阿福其人，又如僅受阿福之託幫忙搬家，何
      須越牆而入，且阿福當時不在現場，被告衡情絕無自行搬運上開物品之理？是
      其審理中所辯，亦非實在。要之，被告所辯，無非事後圖卸之飾詞，委不足取
      ，本案事證明確，被告犯行至堪認定，應予依法論科。
二、核被告所為，應成立刑法第三百二十一條第一項第二款之踰越牆垣竊盜罪，公訴
    人認應成立同條項款之毀損門扇侵入住宅罪竊盜罪，因查被告自始否認有破壞頂
    樓之門及該屋有人居住等情，被害人乙○○雖於警訊及偵查中有指訴被告有破壞
    頂樓門進來云云，惟此乃其推測之詞，況其於原審中已指證不知被告如何進來及
    當時屋內尚未有人住進等語（見原審卷第六十五頁），則被告僅越牆進入建築物
    行竊，殆無疑義。公訴人起訴事實尚有未洽，附此明。被告有如事實欄所載之
    前科及其執行情形，經其供明在卷，並有台灣高等法院檢察署刑案紀錄簡覆表乙
    份在卷可攷，其於五年之內再犯有期徒刑以上刑之本罪，為累犯，依法加重其刑
    。
三、原審因適用刑法第三百二十一條第一項第二款、第四十七條，審酌被告犯罪之動
    機、目的、手段、犯罪所生危害及犯後態度等一切情狀，量處有期徒刑捌月，認
    事用法，核無不合，量刑亦屬妥適，被告上訴意旨，仍執陳詞，砌詞否認犯罪，
    任意指摘原判決不當，請求撤銷改判，為無理由，本院自應予以駁回。
據上論結、應依刑事訴訟法第三百六十八條，判決如主文。
本案經檢察官王安明到庭執行職務。
中    華    民    國    八十九    年       三       月        十四      日
                          臺灣高等法院刑事第七庭
                              審判長法  官  許  文  章
                                    法  官  蘇  隆  惠
                                    法  官  施  俊  堯
右正本證明與原本無異。
不得上訴。
                                    書記官  丁  淑  蘭
中    華    民    國    八十九    年       三       月       十五       日
附錄本案論罪科刑法條全文：
刑法第三百二十一條第一項第二款：
犯竊盜罪而有左列情形之一者，處六月以上五年以下有期徒刑：
二、毀越門扇、牆垣或其他安全設備而犯之者。


司法院資訊處製作；財團法人民間司法改革基金會備份。
